【裁判字號】    92,交聲,71
【裁判日期】    920818
【裁判案由】    違反道路交通管理處罰條例聲明異議
【裁判全文】
臺灣雲林地方法院交通事件裁定                      九十二年度交聲字第七一號
    移
    異 議 人  甲○○
右列異議人因違反道路交通管理處罰條例案件，對於交通部公路總局嘉義區監理所雲
林監理站民國九十二年三月四日所為之處分（雲監五字第裁七二─ＫＡＢ二一三八七
五號）及九十二年三月二十一日所為之處分（雲監五字第裁第裁七二─ＫＡＢ000
000－0號），聲明異議，本院裁定如左：
        主  文
異議駁回。
        理  由
一、本件原處分意旨略以：民國（下同）九十一年十一月十六日十三時五分許，在雲
    林縣二崙鄉○○路往田尾村路上，有二部機車駕駛人均未戴安全帽，雲林縣警察
    局西螺分局二崙分駐所執勤員警遂開啟警報器，驅車上前以指揮棒指揮靠邊停車
    受檢，該二部機車騎士見警上前盤查時，一部車號ＮＶＥ－五七二號駕駛人竟以
    蛇行駕駛阻擋巡邏車上前稽查，掩護另一部機車駕駛人加速逃逸，執勤員警即記
    下蛇行之機車車號，製作雲警交字第ＫＡＢ二一三八七五、ＫＡＢ二一三八七六
    號違反道路交通管理事件通知單逕行舉發。原處分機關遂於九十二年三月四日及
    三月二十一日就前揭「機器腳踏車駕駛人未依規定戴安全帽」、「違反處罰條例
    之行為，拒絕停車接受稽查而逃逸」及「以危險方式在道路上駕駛機器腳踏車」
    違規行為，合併裁處新台幣一萬五千五百元罰鍰並記違規點數一點及吊扣機車牌
    照三個月之處分。
二、異議意旨則以：受處分人即異議人甲○○從事麵攤小吃生意，中午時刻，生意正
    忙且隨時需用前揭車號ＮＶＥ－五七二號機車外送，不可能會於九十一年十一月
    十六日中午十三時，在二崙鄉之上述違規地點。且異議人有二子，一子廖士興，
    年二十歲，等待入伍，在家幫忙店務，另一子廖士賓，年十七歲，於上述時間尚
    不會騎機車，為此聲明異議等語。
三、按汽車駕駛人之行為有不服指揮稽查而逃逸，當場不能或不宜攔截製單舉發者，
    得對汽車所有人逕行舉發處罰；又本條例關於車輛駕駛人之處罰，如應可歸責於
    車輛所有人者，處罰車輛所有人；復逕行舉發違反道路交通管理事件，經汽車所
    有人依通知單之應到案日期前到案，並告知違規駕駛人姓名、身分證統一編號及
    住址者，處罰機關應即另行通知違規駕駛人到案依法處理，逾應到案日期，處罰
    機關應依本條例第十五條第三項規定處罰該汽車所有人，道路交通管理處罰條例
    第七條之一、第八十五條第三項、違反道路交通管理事件統一裁罰基準及處理細
    則第二十四條分別定有明文。經查：
(一)原處分機關於九十二年三月四日所裁處雲監五字第裁七二－ＫＡＢ二一三八七五
    號、第裁七二─ＫＡＢ二一三八七六號之處分，異議人已於九十二年三月二十日
    提出聲明異議，而原處分機關遂於九十二年三月二十一日撤銷雲監五字第裁七二
    ─ＫＡＢ二一三八七六號處分，另為雲監五字第裁七二─ＫＡＢ000000－
    0號之處分，有交通部公路總局嘉義區監理所雲林監理站函附卷可稽，是異議人
    於九十二年四月一日提出聲明異議狀，係就雲監五字第裁七二─ＫＡＢ0000
    00－0號處分聲明異議，按諸道路交通管理處罰條例第八十七條第一項規定，
    異議人於九十二年三月二十日及四月一日所為兩次聲明異議，均仍在法定二十日
    異議期間內，其異議之聲明為合法，合先敘明。
(二)按雲林縣警察局西螺分局員警製單舉發違規事實，乃公權力之行使，除有恣意、
    疏忽之情形外，應無故意陷害汽車駕駛人之必要，其於舉發時就事實之描述，較
    諸一般的證人，應有更高之可信度，其所為之處分自先推定合法有效。又該局員
    警以於九十一年十一月十六日十三時許，執行交通稽查勤務，原應以指揮棒指揮
    車輛靠邊停車受檢，然違規車輛非但蛇行且加速逃逸，此情形當場不宜攔查製單
    舉發，執勤員警即記下蛇行駕駛車號，經查詢車籍並核對車型後，對汽車所有人
    逕行舉發處罰，亦符合道路交通管理處罰條例第七條之一第一項之規定。
(三)查證人即舉發本件交通違規之員警陳政賢於本院調查時，到庭證稱：「（問：你
    們是否可以確認在機車上的人是否為甲○○？）以年紀來講絕對不是，機車上的
    人是平頭，年紀非常年輕，約是國三或是高一的學生，他理的頭髮約是學生頭的
    樣式」等語（見本院九十二年五月八日訊問筆錄），堪信異議人主張其從事麵攤
    小吃生意，於中午時刻生意正忙且隨時需用前揭車號ＮＶＥ－五七二號機車外送
    ，不可能出現在警察所製發通知單上之違規地點之事實為真實，然此時只能證明
    汽車駕駛人與汽車所有人即本案異議人甲○○並非同一人而已。按諸前揭道路交
    通管理處罰條例第七條之一、第八十五條第三項、違反道路交通管理事件統一裁
    罰基準及處理細則第二十四條規定，經汽車所有人依通知單之應到日期前到案，
    並告知違規駕駛人姓名、身分證統一編號及住址前，汽車所有人不能免除其責任
    ，仍具有可歸責事由，即得處罰汽車所有人。至於異議人又以其有二子，其一在
    家幫忙店務，另一子於舉發時尚不會騎機車，惟此僅提及該二子之平日生活狀況
    而已，姑不論其所述是否屬實，充其量僅可澄清其子是否涉及本件違規行為之疑
    慮，然異議人亦未提出該重型機車當天違規駕駛人之姓名、身分證統一編號及住
    址，復未主張及舉證其所有之前揭機車遭他人竊盜或有他人使用竊盜之情，則本
    院對於前揭時、地員警所舉發之違規事實不足以發生動搖抑或產生合理之懷疑，
    是以異議人之聲明異議尚屬無由，原處分機關裁處罰鍰新台幣共計一萬五千五百
    元整，並記違規點數一點及吊扣機車牌照三個月，核無不法，亦無過當。本件異
    議為無理由，應予駁回。
四、據上論斷，應依道路交通管理處罰條例第八十七條第二項、道路交通案件處理辦
    法第十九條，裁定如主文。
中      華      民      國      九十二      年     八    月     十八    日
                                     臺灣雲林地方法院交通法庭
                                         法  官  陳  婉  玉
右正本證明與原本無異。
如不服本裁定，應於裁定送達後五日內向本院提出抗告狀。
                                         書記官  徐  基  典
中      華      民      國      九十二      年     八    月     十八    日


司法院資訊處製作；財團法人民間司法改革基金會備份。
